臺灣雲林地方法院刑事判決　　　　　　　 94年度易字第110號
公　訴　人　臺灣雲林地方法院檢察署檢察官
被　　　告　甲○○
上列被告因詐欺等案件，經檢察官聲請簡易判決處刑（93年度偵
緝字第159 號），本院北港簡易庭認不宜以簡易判決處刑，而簽
移本院普通刑事庭審理，本院判決如下：
    主  文
甲○○意圖為自己不法之所有，而侵占自己持有他人之物，處有
期徒刑參月；又意圖為自己不法之所有，以詐術使人將本人之物
交付，處有期徒刑柒月，應執行有期徒刑玖月。
    事  實
一、甲○○於民國91年5 月2 日以宇瀚企業管理顧問有限公司（
    下稱宇瀚公司）負責人名義，向和潤企業股份有限公司（下
    稱和潤公司）承租車號7D-5992 號自小客車一輛，約定租期
    自91年5 月7 日起至92年5 月6 日止，每月一期，每期租金
    為新臺幣（下同）22890 元，詎自92年3 月7 日起，未依約
    繳付租金，經多次催討未果。甲○○竟變易持有為不法所有
　  之意思，將該車輛侵占入己，並向台中市某不知名之錢莊業
    者借款10萬元，而將上開車輛典當予該錢莊業者。嗣和潤公
    司迭經尋找，始於92年11月23日20時許尋獲該車。
二、甲○○明知自己已無償還債款之能力，復意圖為自己不法之
    所有及圖得不法利益，於92年6 月10日，佯稱以附條件買賣
    方式，向裕融企業股份有限公司（下稱裕融公司）購買車號
    1313-FZ 號自小客車，總價742760元，約定自92年7 月13日
    起至97年6 月13日止，每月一期，分期付款金額為10296 元
    ，車輛停放於雲林縣臺西鄉○○村○○路281 巷136 號，致
    裕隆公司陷於錯誤而交付該車，甲○○因而詐得該車，且自
    第一期款起即未依約支付款項。復明知其為動產擔保交易之
    債務人，於92年10月間某日，在台中市○○路附近向不詳姓
    名之友人商借10萬元，並將該車出質予該不詳姓名之友人作
    為擔保，致裕隆公司無法取回該車，足生損害於裕融公司。
    嗣經裕融公司提出告訴，甲○○始於92年11月12日償還2 期
    款項計20592 元，裕融公司並向其保證人追索6 期款項計
    61776 元，嗣甲○○即避不見面，致裕隆公司餘款追索無著
    。
三、案經和潤、裕融公司訴由及臺中市警察局第二分局、雲林縣
    警察局台西分局報請台灣雲林地方法院檢察署檢察官偵查起
    訴。
    理  由
一、訊據被告甲○○對於上開向和潤公司租車，每月租金22890
    元，惟自92年3 月7 日起，即未依約繳付租金，嗣因向台中
    市某不知名之錢莊業者借款10萬元，而將上開車輛典當予該
    錢莊業者等情固不諱言，核與告訴人和潤公司代理人許斐徵
    、張凌峰於偵查及本院準備程序指訴之情詞相符，並有汽車
    新領牌照登記書、車輛租賃契約、存證信函及訪視紀錄表各
    1 份附卷足稽。被告雖否認有侵占之犯意，然被告於未依約
    繳納租金後，竟未將該車歸還，且向錢莊業者借款10萬元，
    而將上開車輛典當予錢莊業者，主觀上顯然有易持有為不法
    所有之侵占犯意甚明，被告空言否認，洵屬卸責之詞，委不
    足採。事證明確，其侵占犯行堪予認定。
二、另訊之被告對於上開向裕融公司以附條件買賣方式購車，嗣
    無力償還分期款項等情固不否認，然矢口否認有詐欺及違反
    動產擔保交易法之犯行，辯稱：是因公司經營不善才無力支
    付分期款，車子當時放在公司，可能被債權人牽走，伊並無
    詐欺及違反動產擔保交易法之犯意，伊後來有支付部分分期
    款項云云。經查：
(一)被告第一期分期款應於92年7 月13日繳納，但逾期未繳，裕
    融公司乃以電話催收及寄發存證信函催繳，但電話暫停使用
    ，存證信函亦遭退回，裕融公司有向保證人催收，保證人陳
    明亦無法聯絡到被告，後來裕融公司提出告訴，被告始於92
    年9 月24日打電話與裕融公司聯絡，到92年11月12日才繳納
    2 期分期款，計20592 元，裕融公司亦有向保證人催收到6
    期之分期款，每期10296 元等情，業據證人即裕融公司員工
    乙○○於本院審理中證述綦詳（見本院94年10月26日審判筆
    錄第3 至6 頁），並有汽車附條件買賣契約書、債權人動產
    擔保交易動產抵押附條件買賣設定登記申請書各1 份、裕融
    催收存證信函1 紙、查訪紀錄表2 張、照片8 張及客戶對帳
    單
    ─還款明細1 份等附卷足佐。
(二)被告於偵查中自承：「我確實有向裕融公司買車，車子現在
    我朋友那裡，因為當時我跟朋友借10萬元，我把那台車當擔
    保，我是在92年10月左右在台中市○○路把車交給我朋友的
    」等語（見93年度偵緝字第36號卷第10頁），核與證人乙○
    ○證稱：被告92年9 月24日與公司聯絡時，有陳明其不是故
    意不繳分期款，伊有問被告車子現在何處，被告說車子出質
    在朋友那邊等語相符（同上審判筆錄第5 頁），被告事後改
    稱：車子放在公司，可能被債權人牽走云云，洵屬卸責之詞
    ，並不足取。
(三)被告自承其自92年3 月7 日起即已無力繳納向和潤公司租車
    之租金，顯見其當時已無償還債款之能力，竟又於同年6 月
    10日以附條件分期付款方式向裕融公司購車，於交車後旋未
    依約繳納分期款，且避不見面，並將車輛出質予友人借款10
    萬元，致裕融公司迄未能取回該車求償，被告主觀上有意圖
    不法所有及圖得不法利益之犯意，甚為明灼。至被告於裕融
    公司提出告訴後雖有出面償還2 期之分期款，然由其嗣後復
    避不見面，且未再續行繳款之情節觀之，被告僅係欲以此舉
    搪塞掩飾其上開犯行，本院因認仍無礙其詐欺及違反動產擔
    保交易法犯行之成立。
(四)被告固於92年6 月10日有違反動產擔保交易法之行為，經台
    灣台中地方法院檢察署檢察官聲請簡易處刑判決，並經台灣
    台中地方法院於93年12月9 日，以中簡字第2677號判處拘役
    20日確定，有台灣台中地方法院檢察署檢察官93年度偵緝字
    第1298號聲請簡易判決處刑書及台灣高等法院被告前案紀錄
    表附卷可憑。被告上開經判決確定之違反動產擔保交易法行
    為，與本件違反動產擔保交易法之行為，雖然時間相近，所
    犯罪名亦同。惟按連續犯必須出於一個概括犯意，連續數行
    為，觸犯同一罪名者方足成立，而所謂概括犯意，乃指其多
    次犯罪行為自始均在一個預定犯罪計劃以內，出於主觀上始
    終同一犯意之進行而言，最高法院著有70年台上字第6296號
    判例可資參照。被告上開經判決確定之違反動產擔保交易法
    犯行，乃單純分期付款購買機車後將機車轉賣予他人之行為
    ，此有該聲請簡易判決處刑書附卷足參，而本件被告違反動
    產擔保交易法之行為，係其詐取自小客車之方法，被告目的
    係在詐取自小客車，顯與上開單純違反動產擔保交易法之行
    為有別，難謂其自始包含在一個預定犯罪計劃之內，主觀上
    基於概括犯意而為，依上開判例意旨，二者間並不具有連續
    犯之裁判上一罪關係，是本件違反動產擔保交易法之行為並
    非上開確定判決效力所及，亦附此敘明。
    綜上，事證明確，被告詐欺及違反動產擔保交易法之犯行均
    堪認定。
三、核被告所為，係犯刑法第335 條第1 項侵占罪、同法第339
    條第1 項詐欺取財罪及動產擔保交易法第38條之罪。被告所
    犯詐欺取財及違反動產擔保交易法犯行間，有方法結果之牽
    連關係，應依牽連犯規定從重論以詐欺取財罪。又所犯侵占
    及詐欺取財二罪間，犯意各別，罪名互異，應予分論併罰。
    爰審酌被告年輕力壯，不思以勞力謀生，竟因經濟困窘，即
    侵占及詐取他人財物，行為誠屬不該，及其坦認部分侵占犯
    行，且侵占罪部分，告訴人和潤公司已表明不願追究之旨（
    見本院94年4 月8 日準備程序筆錄），惟就詐欺、違反動產
    擔保交易法犯行部分，堅不吐實，復未與告訴人裕融公司達
    成民事和解，償還積欠之款項等情，分別量處如主文所示之
    刑，並定其應執行刑，以資懲儆。
據上論斷，應依刑事訴訟法第452 條、第299 條第1 項前段，動
產擔保交易法第38條，刑法第11條前段、335 條第1 項、第339
條第1 項、第55條、第51條第5 款，罰金罰鍰提高標準條例第1
條前段，判決如主文。
本案經檢察官賴政安到庭執行職務
中　　華　　民　　國　　94　　年　　11　　月　　9 　　日
              刑事第六庭  審判長法  官  趙家光
                                法  官  林俊良
                                法  官  蔡世芳
以上正本證明與原本無異。
如不服本判決，應於判決送達後10日內，向本院提出上訴狀。（
須附繕本）
                                書記官　蕭應欽
中　　華　　民　　國　　94　　年　　11　　月　　9　　日
附錄本案論罪科刑條文
中華民國刑法第335條第1項
意圖為自己或第三人不法之所有，而侵占自己持有他人之物者，
處5 年以下有期徒刑、拘役或科或併科1 千元以下罰金。
中華民國刑法第339條第1 項
意圖為自己或第三人不法之所有，以詐術使人將本人或第三人之
物交付者，處5 年以下有期徒刑、拘役或科或併科1 千元以下罰
金。
動產擔保交易法第38條
動產擔保交易之債務人，意圖不法之利益，將標的物遷移、出賣
、出質、移轉、抵押或為其他處分，致生損害於債權人者，處3
年以下有期徒刑、拘役或科或併科6000元以下之罰金。
